臺灣臺中地方法院刑事判決　　　九十四年度訴字第三五六二號
公　訴　人　臺灣臺中地方法院檢察署檢察官
被　　　告　乙○○
上列被告因違反毒品危害防制條例案件，經檢察官提起公訴（九
十四年度毒偵字第四六三二號、第四八六八號），本院合議庭裁
定由受命法官獨任行簡式審判程序，判決如下：
    主  文
乙○○連續施用第一級毒品，累犯，處有期徒刑拾月，扣案之第
一級毒品海洛因陸包（合計淨重肆點玖玖公克、空包裝總重壹點
伍貳公克）沒收銷燬之。又連續施用第二級毒品，累犯，處有期
徒刑陸月，扣案之第二級毒品甲基安非他命肆包（合計毛重陸點
壹公克）沒收銷燬之。應執行有期徒刑壹年貳月，扣案之第一級
毒品海洛因陸包（合計淨重肆點玖玖公克、空包裝總重壹點伍貳
公克）、第二級毒品甲基安非他命肆包（合計毛重陸點壹公克）
均沒收銷燬之。
    犯罪事實
一、乙○○曾因違反麻醉藥品管理條例案件及重傷害罪，經本院
    及臺灣高等法院臺中分院分別判處有期徒刑六月（如易科罰
    金，以三百元折算一日）及一年十月確定後，經臺灣高等法
    院臺中分院以民國八十九年度聲字第三五號裁定合併定應執
    行刑為有期徒刑二年二月確定，嗣經送監執行，於八十九年
    十二月三十日假釋中付保護管束出監，並於九十年十月一日
    縮刑期滿未經撤銷假釋，其未執行之刑，以已執行論。惟其
    於出監後，復因施用毒品案件，經送勒戒處所觀察、勒戒後
    ，認有繼續施用毒品之傾向，復經依本院裁定入戒治處所施
    以強制戒治，經停止戒治、撤銷停止戒治再入戒治所執行等
    程序，始於九十二年二月二日執行完畢出所，並由臺灣臺中
    地方法院檢察署檢察官以九十二年度戒毒偵字第一０七號為
    不起訴處分確定。詎其猶不知悔改，復於受前開有期徒刑及
    強制戒治之執行完畢釋放後五年內，基於施用第一級毒品海
    洛因之概括犯意，自九十三年七月間某日起至九十四年八月
    二十五日上午六、七時許止，在其位於臺中縣豐原市○○路
    二四三巷三十一號之住處或臺中市北區○○○○街四十五號
    四樓四０六室之居處，以將少許海洛因摻於香煙內點燃後吸
    其煙霧之方式，及約每二、三天即施用一次之頻率，連續施
    用第一級毒品海洛因多次。其另基於施用第二級毒品甲基安
    非他命（起訴書誤載為安非他命）之概括犯意，亦自九十三
    年七月間某日起至九十四年八月二十五日上午六、七時許止
    ，在上址住、居處所，以將少許甲基安非他命置於玻璃吸食
    器內再於其下點火燒烤後吸其煙霧之方式，及約每二、三天
    即施用一次之頻率，連續施用第二級毒品甲基安非他命多次
    。嗣分別為警於：(一)、九十四年七月二十五日凌晨三時許，
    與許立達在臺中縣豐原市○○路七十六號內商談債務事宜時
    ，因屋內桌上置有甲基安非他命吸食器及毒品，顯可疑為在
    內犯罪，為員警謝慶儒與陳恆誠自屋外未完全拉下之鐵門間
    隙發覺後，入內逮捕。惟乙○○於受逮捕後，竟利用許立達
    起身脫逃之際，亦趁隙自該處三樓之防火巷跳樓逃逸（乙○
    ○、許立達所涉脫逃罪，均經本院以另案審結；又員警雖於
    該處扣得合計毛重為33.9公克之第一級毒品海洛因二十二包
    、合計毛重為23.7公克之第二級毒品甲基安非他命十三包、
    甲基安非他命玻璃吸食器一支及電子秤一臺，為除該原置於
    乙○○使用之機車內行李廂之電子秤屬於乙○○所有外，其
    餘扣案物品無法確認原屬乙○○持有）；(二)、九十四年八月
    二十六日上午七時二十分許，因其涉犯之前開脫逃案件，先
    在其上址文昌東一街居處為警逮捕，並自其身上扣得第一級
    毒品海洛因六包（合計淨重4.99公克、空包裝總重1.52公克
    ）、第二級毒品甲基安非他命四包（合計毛重6.1公克），
    而查獲上情。
二、案經臺中縣警察局豐原分局及臺中縣警察局分別報告或移送
    臺灣臺中地方法院檢察署檢察官偵查起訴，本院改由受命法
    官獨任行簡式審判程序。
    理  由
一、認定犯罪事實及量刑審酌之依據：
  (一)被告乙○○之自白。
  (二)證人許立達、劉雅雯分別於警詢時之證（指）述。
  (三)臺中縣警察局搜索扣押筆錄、扣押物品目錄表各一份、查獲
    現場及扣案物品相片共八張（附於臺中縣警察局刑案偵查卷
    第十二頁至第十五頁、第二十三頁至第二十六頁）。
  (四)臺中縣警察局委託鑑驗尿液代號與真實姓名對照表、詮昕科
    技股份有限公司濫用藥物尿液檢驗報告各一份（附於臺中縣
    警察局刑案偵查卷第二十二頁及本院卷第三十二頁）。
  (五)法務部調查局鑑定通知書一份（附於本院卷第二十一頁）。
  (六)扣案之第一級毒品海洛因六包（合計淨重4.99公克、空包裝
    總重1.52公克）、第二級毒品甲基安非他命四包（合計毛重
    6.1公克）。
  (七)臺灣高等法院被告前案紀錄表（被告前案、累犯及素行之認
    定）。
二、檢察官起訴意旨雖認：被告乙○○持有之第一級毒品海洛因
    及第二級毒品甲基安非他命數量，均已逾行政院訂定之「轉
    讓持有毒品加重其刑之數量標準」（分別為第一級毒品淨重
    在五公克以上、第二級毒品淨重在十公克以上時），應依毒
    品危害防制條例第十一條第四項之規定，加重其刑至二分之
    一等語。惟查，員警於九十四年七月二十五日第一次查獲被
    告時扣案之第一級毒品海洛因與第二級毒品甲基安非他命，
    無法認屬被告持有（此部分詳於下述），是被告經查獲持有
    之第一級毒品與第二級毒品數量（分別為淨重4.99公克與毛
    重6.1公克），並未逾上開「轉讓持有毒品加重其刑之數量
    標準」所訂之標準，自無適用毒品危害防制條例第十一條第
    四項之規定加重其刑可言。況因施用毒品而持有毒品，其低
    度之持有行為應為其後高度之施用行為所吸收，而毒品危害
    防制條例關於轉讓或持有毒品達一定數量者，應加重其刑之
    規定，唯規定於該條例第八條第六項及第十一條第四項，是
    從該立法之體系解釋言，可以清楚知悉上開上開加重其刑之
    規定，應僅適用於單純犯轉讓毒品罪或持有毒品罪而持有毒
    品之情形，而不及於因其他犯罪（如販賣或施用）而持有毒
    品之情形，且此項規定之適用，基於罪刑法定之原則，應無
    從加以擴張適用，是檢察官起訴意旨上開所認，不無誤會，
    併此敘明。
三、扣案之於九十四年八月二十六日查獲之海洛因六包（合計淨
    重4.99公克、空包裝總重1.52公克）、甲基安非他命四包（
    合計毛重6.1 公克），分別為查獲之第一級毒品與第二級毒
    品，均應依毒品危害防制條例第十八條第一項前段之規定，
    沒收銷燬之。至該於九十四年七月二十五日查獲扣案之第一
    級毒品海洛因二十二包（合計毛重33.9公克）、第二級毒品
    甲基安非他命十三包（合計毛重23.7公克）、甲基安非他命
    玻璃吸食器一支及電子秤一臺等物，除電子秤一臺外，被告
    乙○○否認為其所（持）有。而證人許立達雖於警詢中證稱
    ：該等扣案物品均屬被告所（持）有云云，惟證人許立達亦
    在現場，就該等扣案物品屬誰所（持）有，亦涉有犯罪嫌疑
    ，是其原處於與被告利害相對立之立場，其所為之證述，原
    無法完全盡信。況無論依證人劉雅雯（為被告女友）於警詢
    中之證述或其餘卷內之資料，均查無被告原係居住於該臺中
    縣豐原市○○路七十六號處之積極證據，自無從以被告當時
    在現場，即認被告為該等物品之所（持）有人（況員警於查
    獲當時，該等海洛因、甲基安非他命及玻璃吸食器係置於桌
    上，與起獲屬被告所有電子秤之地點不同）。縱證人許立達
    所述係出於其主觀上之確信，然其係後於被告抵達現場，則
    關於其抵達前之現場狀況，自亦有未明之處之可能。被告稱
    ：該等物品係先行離去之屋主（姓名年籍不詳）所（持）有
    ，於伊抵達前即已置於該處等語，參諸員警查獲前，該大門
    側邊之鐵門並未完全拉下等情，其可能性無法完全排除，既
    無確切證據足以認定該等於九十四年七月二十五日查獲之第
    一級毒品海洛因二十二包與第二級毒品甲基安非他命十三包
    及甲基安非他命玻璃吸食器一支屬被告所（持）有，即無從
    於本案中加以宣告沒收銷燬之或沒收（此部分應由檢察官就
    扣案之第一級毒品與第二級毒品部分，另行聲請單獨宣告沒
    收）。至該扣案之電子秤一臺，雖屬被告所有，然無從認與
    其施用毒品之行為相關，爰亦不予宣告沒收。
四、適用之法條：刑事訴訟法第二百七十三條之一第一項、第二
    百九十九條第一項前段、第三百十條之二、第四百五十四條
    第一項，毒品危害防制條例第十條第一項、第二項、第十八
    條第一項前段，刑法第十一條、第五十六條、第四十七條、
    第五十一條第五款。
本案經檢察官甲○到庭執行職務。
中    華    民    國  九十四  年    十二    月  三十  日
                    臺灣臺中地方法院刑事第六庭
                            法  官  鄧  敏  雄
上正本證明與原本無異
如不服本判決，應於判決送達後十日內向本院提出上訴狀，上訴
於臺灣高等法院臺中分院（(須附繕本）。
                            書記官  黃  士  益
中　　華　　民　　國　　94　　年　　12　　月　　30　　日
附錄本案論罪科刑法條全文：
毒品危害防制條例第十條
施用第一級毒品者，處六月以上五年以下有期徒刑。
施用第二級毒品者，處三年以下有期徒刑。
